【裁判字號】    98,訴,3185
【裁判日期】    990106
【裁判案由】    偽證
【裁判全文】
臺灣臺中地方法院刑事判決              98年度訴字第3185號
公  訴  人  臺灣臺中地方法院檢察署檢察官
被      告  乙○○
上列被告因偽證案件，經檢察官提起公訴（98年度偵字第21008
號），本院判決如下：
    主    文
乙○○犯偽證罪，累犯，處有期徒刑陸月。
    犯罪事實
一、乙○○前曾於民國97年間，因竊盜案件，經臺灣南投地方法
    院以96年度易字第832 號，判處有期徒刑4 月，上訴後，經
    臺灣高等法院臺中分院以97年度上易字第1327號駁回上訴確
    定，於97年10月22日易科罰金執行完畢。詎其仍不知悔改，
    明知其於97年10月11日凌晨2 時10分許，持門號0000000000
    號行動電話，與甲○○聯繫，內容為：「A （乙○○）：東
    西有到手嗎？B （甲○○）：有，確定，確定明天下午一定
    到，說確定明天下午一定到，一天拖過一天。A ；確定喔，
    3 天了呀」等語，係向甲○○購買第二級毒品甲基安非他命
    ，並約定於翌日（12日）下午某時，在乙○○位於雲林縣麥
    寮鄉工作地點附近交付等情。乙○○並於97年11月18日上午
    10時許，在臺灣臺中地方法院檢察署檢察官開庭訊問時，具
    結證述上情無誤，且證稱甲○○曾交代以後如果出庭，需稱
    係要向甲○○購買壯陽藥。然為隱匿甲○○販賣第二級毒品
    甲基安非他命之犯行，於98年1 月19日基於證人身份，於本
    院審理甲○○販賣毒品案件時，經審判長諭知依據刑事訴訟
    法第181 條規定得拒絕證言，而不拒絕證言，並告知乙○○
    證人具結之義務及偽證之處罰後，命其供前具結，乙○○即
    對於甲○○是否有販賣第二級毒品甲基安非他命之案情有重
    要關係之事項，擔任證人身分，供前具結證稱：「（問：提
    示上開偵查卷第95頁97年10月11日凌晨2 時10分通訊譯文，
    證人乙○○與被告通話內容，所謂「東西」是指什麼？）我
    平常在麥寮會抓魚、抓鰻，因為我受傷過，平常骨頭會酸，
    曾經拜託被告幫忙拿藥，那是止痛的藥」等不實陳述，欲證
    明前開通話內容並非其與甲○○約定販賣甲基安非他命之通
    話內容，而於執行審判職務之公署審判時，就上開於案情有
    重要關係之事項虛偽陳述，足使本院承審該案之法官有陷於
    錯誤而產生誤判之危險。嗣因甲○○經臺灣高等法院臺中分
    院以98年度上訴字第779 號判決，認定甲○○販賣第二級毒
    品甲基安非他命與乙○○屬實，且經最高法院98年度臺上字
    第5131號駁回上訴確定，而悉上情。
二、案經臺灣臺中地方法院檢察署檢察官自動檢舉偵查起訴。
    理    由
壹、證據能力部分：
    按被告以外之人於審判外之言詞或書面陳述，除法律有規定
    者外，不得作為證據；又被告以外之人於審判外之陳述，雖
    不符合同法第159 條之1 至第159 條之4 規定，但經當事人
    於審判程序同意作為證據，法院審酌該言詞陳述或書面陳述
    作成時之情況，認為適當者，亦得為證據。當事人、代理人
    或辯護人於法院調查證據時，知有第159 條第1 項不得為證
    據之情形，而未於言詞辯論終結前聲明異議者，視為有前項
    之同意，刑事訴訟法第159 條第1 項及第159 條之5 分別定
    有明文。經查，本判決下列所引用之其餘各該被告乙○○以
    外之人於審判外之陳述（含書面陳述），檢察官及被告迄至
    本院言詞辯論終結前均未聲明異議，本院審酌上開證據資料
    製作時之情況，尚無違法不當及證明力明顯過低之瑕疵，亦
    認為以之作為證據應屬適當，揆諸前開規定，爰依刑事訴訟
    法第159 條之5 規定，認前揭證據資料均有證據能力。
貳、認定犯罪事實之依據
    訊據被告對於曾於前揭時間檢察官偵訊時，供前具結就關於
    該通通聯內容即係欲向證人甲○○購買甲基安非他命；復於
    本院上開時間審理時，經審判長告以得拒絕證言之權利及具
    結之義務、偽證之處罰後，改證稱前揭通聯內容僅係購買止
    痛藥等情坦承不諱，惟矢口否認有何偽證犯行，辯稱：伊確
    實係欲向證人甲○○購買酸痛藥，偵訊時會證述向證人甲○
    ○購買甲基安非他命，係警察稱如不如此陳述，將無法交保
    云云。經查：
  (一)被告於97年11月18日上午10時許，在臺灣臺中地方法院檢察
    署羈押室，經臺灣臺中地方法院檢察署97年度他字第4080號
    毒品案件檢察官偵訊時，供前具結，而為上開證述內容，復
    於98年1 月19日下午3 時30分許，在本院第7 法庭，經本院
    97年度訴字第4981號毒品案件合議庭法官審理時，供前具結
    ，而為上開證述內容等情，有前開偵訊筆錄、審判筆錄及各
    次訊問前所簽立之證人結文各1 份存卷足憑（見98年度他字
    第1411號卷第15頁背面至第17頁、第18頁、第47頁、第52頁
    背面），故被告在為該等證述時，應均已明瞭其具結之義務
    及偽證之處罰，自有一定之心理強制力趨使其據實陳述，則
    在此客觀程序下所為之證述，其主觀上堪認係出於審慎之思
    考或回憶下所為，應堪認定。而按，證人之地位，在於就其
    親所見聞及經歷之事項而為證述，是其對於有無見聞、經歷
    及其經過等情節，應能就事實之梗概為具體明確之陳述，且
    即便證人對於待證事實已記憶糢糊或不復記憶，其亦應如實
    證述：「不記得」或「忘記了」等語。而事實真相只有一個
    ，證人就事實之有無及其重要關鍵事項之內容，應無前後明
    顯兩極化、矛盾陳述之可能。且證人對於細節之證述，或有
    時會因時間久遠、記憶糢糊等因素而有所出入，然在依經驗
    法則或論理法則之推論下，尚能理解其出入之原由，惟「究
    竟有無」、「是非真假」之事實出現及其梗概，即不應出現
    前後對立、兩極化之證詞。況於客觀情境上，現今之法庭活
    動，證人在供前或供後具結前，檢察官或法官依刑事訴訟法
    第187 條第1 項規定，即已告知證人具結之義務及偽證之處
    罰，且依刑事訴訟法第189 條第1 項、第2 項及第3 項之規
    定，具結應於結文內記載當據實陳述，決無匿、飾、增、減
    等語；其於訊問後具結者，應記載係據實陳述，並無匿、飾
    、增、減等語。且結文應命證人朗讀、簽名、蓋章或按指印
    。故證人在作證時，應已明瞭其具結之義務及偽證之處罰，
    自亦有一定之心理強制力趨使其據實陳述。則在此客觀程序
    下所為之證述，其主觀上亦當係出於審慎之思考或回憶下所
    為，然若就重要待證事實之「究竟有無」、「是非真假」等
    情，仍出現前後對立、兩極化之證詞，則足徵證人應有虛偽
    陳述之偽證意向與故意。
  (二)被告於證人甲○○被訴毒品案件以證人身分於檢察官偵訊時
    ，即證稱：「（何時最後一次向甲○○購買毒品？）答：他
    被抓的當天，我本來是要向他拿，他說要先去姊仔（台語）
    ，即陳瓊姿家，之後再去我家，結果就被警察抓了」、「（
    查獲當天甲○○身上的毒品是打算拿賣你的？）我不知道，
    當天我是跟他說我要買3,000 元毒品（甲基）安非他命」、
    「（提示電話通聯譯文，問：97年10月11日是否你與甲○○
    的通話內容？）是，另外他在97年10月12日被警察查到，有
    跟我交代以後如果出庭的話，要說是向他買壯陽的藥」等語
    明確（均詳見前開偵訊筆錄）；另綜觀被告於97年10月11日
    ，與證人甲○○之歷次如下通話內容：
    97年10月11日凌晨2 時10分，發話人為被告（Ａ），受話
      人為證人甲○○（Ｂ）：
      Ｂ：喂。
      Ａ：喂。
      Ｂ：喂。
      Ａ：現在在哪裡？
      Ｂ：剛到台中而已，剛剛才趕回來台中而已。
      Ａ：東西有到手嗎？
      Ｂ：有，確定，確定明天下午一定到，說確定明天下午一
          定到，一天拖過一天。
      Ａ：確定喔，三天了啊。
      Ｂ：對啊對啊，說明天下午一定到。
      Ａ：有沒有要往這裡來，我煎個魚吃。
      Ｂ：好啊，我現在跟朋友說話一下，說一說啦，好。
    97年10月11日下午5 時16分，發話人為證人甲○○（Ａ）
      ，受話人為被告（Ｂ）：
      Ｂ：喂。
      Ａ：喂。
      Ｂ：嘿。
      Ａ：那有那個喔。
      Ｂ：什麼？
      Ａ：進來了
      Ｂ：喔，我也是在這邊啊。
      Ａ：市仔（台音譯），好啊。
      Ｂ：嘿啊。
      Ａ：那我現在，．．我還要（模糊），還要回去拿再下來
          就好了。
      Ｂ：什麼？
      Ａ：什麼？拿好再下來啦．．．。
      Ｂ：好啦。
      Ａ：什麼？
      Ｂ：我一樣在這邊啦。
      Ａ：好啦好啦，好好好
      Ｂ：喔。
    97年10月11日晚上8 時52分，發話人為被告（Ａ），受話
      人為證人甲○○（Ｂ）：
      Ｂ：喂。
      Ａ：你差不多幾點要下來？
      Ｂ：要回去了，我去姐仔那邊一趟就回去了。
      Ａ：喔。
      Ｂ：好好好。
    97年10月11日晚上8 時59分，發話人為被告（Ａ），受話
      人為證人甲○○（Ｂ）：
      Ｂ：喂。
      Ａ：你等等是不是要過去阿姐那邊。
      Ｂ：對啊。
      Ａ：你過去，他可能會跟你下來。
      Ｂ：這樣喔，要跟我下來喔，我怎麼有辦法載他，我有兩
          三個在等我。
      Ａ：你不是要往這裡來嗎？
      Ｂ：我家裡面還有兩三個，我處理完我再下去啊。
      Ａ：這樣喔。
      Ｂ：對啊。
      Ａ：沒辦法渡，他喔。
      Ｂ：我...不要一直繞。
      Ａ：那有關係，你不是兩三個，在處理家裡...
      Ｂ：沒，我還處理工作。
      Ａ：好啦好啦好啦。
      Ｂ：喔，好啦好啦。
    此有彰化機動查緝隊通訊監察作業譯文摘要報告書4 紙附卷
    可參（見98年度他字第1411號卷第37頁至第38頁背面）。依
    據被告與證人甲○○之前開通話內容，顯示被告與證人甲○
    ○於97年10月11日凌晨2 時10分之對話，證人甲○○即有向
    被告告知所要之「東西」，翌日下午一定送到。而就上開通
    話內容所指之「東西」，被告在檢察官偵訊時，已指證係3,
    000 元之第二級毒品甲基安非他命。雖被告嗣後於本院審理
    以證人身分作證時，改證稱「我平常在麥寮抓魚、抓鰻，因
    為我受過傷，平常骨頭會酸，曾經拜託被告（係指證人甲○
    ○）拿藥，那是止痛的藥」等語（詳見前開筆錄）。惟證人
    甲○○於97年10月12日偵訊時，曾陳稱「（問：97年10月11
    日凌晨2 時10分與阿寬通話之內容為何？）都是虎鞭的事，
    不然就是抓魚的事」等情（見98年度他字第1411號卷第30頁
    背面），顯與被告嗣後改證稱之內容歧異；況證人甲○○遭
    警逮捕後，曾於97年10月12日下午12時44分，以00-0000000
    0 號公共電話，與被告聯絡，證人甲○○並於電話中，向被
    告告知其已於11日晚上遭逮捕，且被告之電話有被監聽，如
    被告遭訊問時，要回答說買藥等情；另亦有一綽號「大頭」
    之不詳姓名年籍男子，亦在同日，撥打被告所使用之行動電
    話，要求被告如果接受訊問時，要陳稱所要調取之物品係壯
    陽藥、酸痛藥等，此有彰化機動查緝隊通訊監察作業譯文摘
    要報告書2 紙在卷可稽（見98年度他字第1411號卷第39頁、
    第40頁）。倘被告確係向證人甲○○購買酸痛藥或其他藥品
    ，焉有於證人甲○○遭警逮捕後，另行串證之必要。綜合前
    情，應認被告於偵訊時所為證述較為可採，其於本院另案審
    理時，以證人身分所為前開證述，顯係為迴護證人甲○○販
    賣第二級毒品甲基安非他命灼然，被告空言辯稱係受員警脅
    迫，始於前開偵訊時為不實證述，係屬事後卸責之詞，不足
    採信。
  (三)綜上所述，本案被告於證人甲○○前案販賣第二級毒品甲基
    安非他命案件中，於偵查及第一審法院審理中，供前具結後
    ，先後為相異事實之證述內容，足徵其確有虛偽陳述之偽證
    故意，且其虛偽陳述之內容，確屬與前案關於證人甲○○是
    否涉及販賣第二級毒品案情有重要關係事項，再經比對卷內
    事證後，認被告於前案即證人甲○○販賣第二級毒品甲基安
    非他命案件中，於本院該案審理時所為證述係屬虛偽，從而
    ，本案事證業臻明確，被告上開偽證之犯行，應堪認定。
、論罪科刑部分：
    被告於本院另案審理時，以證人身分就另案被告即證人甲○
    ○是否涉嫌販賣第二級毒品之案情重要關係事項，供前具結
    而虛偽陳述，核其所為，係犯刑法第168 條之偽證罪。被告
    前曾於97年間，因竊盜案件，經臺灣南投地方法院以96年度
    易字第832 號，判處有期徒刑4 月，上訴後，經臺灣高等法
    院臺中分院以97年度上易字第1327號駁回上訴確定，於97年
    10月22日易科罰金執行完畢等情，有臺灣高等法院被告前案
    紀錄表存卷可參，其於有期徒刑執行完畢後5 年內，故意再
    犯本件有期徒刑以上之罪，為累犯，應加重其刑。爰審酌被
    告於有明確通訊監察譯文之事證下，仍以前揭偽證內容，誤
    導本院前案法官之審理，且使前案承審法官因此對證人甲○
    ○為無罪判決之諭知，此有證人甲○○之臺灣高等法院被告
    前案紀錄表在卷可參，其所為之恣意虛偽陳述，已嚴重侵害
    國家司法權之正確行使，其心可議，且浪費之司法調查資源
    莫此為甚，應予嚴厲譴責，其犯後復始終矢口否認犯行；然
    念及被告與證人甲○○係屬舊識，且於我國目前實務尚無法
    對於證人提供周全人身保護下，被告需單獨面對人情壓力，
    及自身與家人人身安全疑慮之犯罪動機等一切情狀，量處如
    主文所示之刑。
據上論斷，應依刑事訴訟法第299 條第1 項前段，刑法第168 條
、第47條第1 項，判決如主文。
本案經檢察官胡宗鳴到庭執行職務。
中    華    民    國    99    年    1     月    6     日
               刑事第十庭  審判長法  官  施慶鴻
                                 法  官  周莉菁
                                 法  官  簡婉倫
以上正本證明與原本無異。
如不服本判決應於收受判決後10日內向本院提出上訴書狀，並應
敘述具體理由；其未敘述上訴理由者，應於上訴期間屆滿後20日
內向本院補提理由書（均須按他造當事人之人數附繕本）「切勿
逕送上級法院」。
                                 書記官  劉易柔
中    華    民    國    99    年    1     月    6     日
附錄本案論罪科刑法條
中華民國刑法第168條
於執行審判職務之公署審判時或於檢察官偵查時，證人、鑑定人
、通譯於案情有重要關係之事項，供前或供後具結，而為虛偽陳
述者，處 7 年以下有期徒刑。

司法院資訊處製作；財團法人民間司法改革基金會備份。
